臺灣臺中地方法院民事判決            100年度家訴字第276號
原      告  新光行銷股份有限公司
法定代理人  李明新
訴訟代理人  陳佩伶
            陳傳明
被      告  詹文賢
            施素芳
上列當事人間宣告夫妻分別財產制事件，本院於民國一百年七月
二十五日言詞辯論終結，判決如下：
    主      文
被告詹文賢與被告施素芳間之夫妻財產制改用分別財產制。
訴訟費用由被告負擔。
    事實及理由
一、原告起訴主張：被告二人為夫妻，現婚姻關係尚存續中，渠
    等婚後未向法院辦理夫妻分別財產制契約登記。被告詹文賢
    向訴外人即原債權人臺灣新光商業銀行股份有限公司（以下
    簡稱新光銀行）申請信用卡，嗣新光銀行於民國九十七年一
    月二十八日將其對於被告詹文賢之全部債權（含本金新臺幣
    二十萬八千三百九十六元、利息、違約金、代墊付訴訟費用
    及其他從屬之權利）讓與原告，並依民法第二百九十七條第
    一項規定通知被告詹文賢，是原告已合法受讓該債權。而原
    告與被告詹文賢間之之返還借款強制執行事件，經本院發給
    九十五年度執字第五一四二五號債權憑證在案，被告詹文賢
    並無財產可供執行，為此爰依民法第一千零十一條之規定，
    請准宣告被告間之夫妻財產制改為分別財產制等語。並聲明
    ：如主文所示。
二、被告則以：
（一）被告詹文賢：不否認原告之主張，然被告二人應適用法定
      財產制，不應適用分別財產制等語。並聲請：原告之訴駁
      回。
（二）被告施素芳：系爭債務係被告詹文賢所積欠，應由被告詹
      文賢負責清償等語。並聲請：原告之訴駁回。
四、按夫妻未以契約訂立夫妻財產制者，除本法另有規定外，以
    法定財產制，為其夫妻財產制；債權人對於夫妻一方之財產
    已為扣押，而未得受清償時，法院因債權人之聲請，得宣告
    改用分別財產制，民法第一千零五條、第一千零十一條分別
    定有明文。而所謂未得受清償，包括全無可扣押之物或所扣
    押之物數量不足及所扣押之財產不足清償該為扣押之債權人
    債權等情形（最高法院八十九年度台上字第八五四號判決意
    旨參照）。
五、原告主張之上開事實，業據其提出公司變更登記卡、信用卡
    申請書、關係戶查詢、帳務查詢、債權讓與證明書、報紙公
    告、戶籍謄本、本院登記處函，本院九十五年度執字第五一
    四二五號債權憑證等為證。被告對原告主張之事實並不爭執
    ，綜上所述，自堪信原告之主張為真實。
六、本件被告二人婚後未以契約訂立夫妻財產制，應以法定財產
    制為渠等之夫妻財產制，現因原告即債權人對於被告詹文賢
    之財產強制執行後，仍不足清償原告之債權，且被告詹文賢
    名下亦已無財產可供執行，亦經本院查明屬實。是揆諸前揭
    說明，原告自有權聲請宣告改用被告間之夫妻財產制為分別
    財產制。從而原告本於民法第一千零十一條之規定，求為判
    決如主文所示，為有理由，應予准許。
七、訴訟費用負擔之依據：民事訴訟法第七十八條、第八十五條
    第一項前段。
中    華    民    國    100   年    8     月    8     日
                    家事法庭  法  官  王靜秋
以上為正本係照原本作成。
如對本判決上訴，須於判決送達後20日之不變期間內，向本院提
出上訴狀（須付繕本）。
如委任律師提起上訴者，應一併繳納上訴審裁判費。
中    華    民    國    100   年    8     月    8     日
                              書記官  李培淇